臺灣臺中地方法院民事判決
109年度婚字第838號
原      告  甲○○  
訴訟代理人  楊惠雯律師                      
被      告  乙○○  

上列當事人間請求離婚事件，經本院於民國111年1月14日言詞辯
論終結，判決如下：
    主      文
一、准原告與被告離婚。
二、訴訟費用由被告負擔。
    事實及理由
壹、原告主張：
一、兩造於民國89年3月5日結婚，婚後育有一女尤文妤(現已成
    年，以下簡稱子女)。兩造婚姻關係存續期間，原告因工作
    而經常需配合公司至國內、外各地出差，被告則為全職家庭
    主婦，家中經濟皆由原告一人承擔，被告未念及原告之辛勞
    ，結婚後經常因細故與原告爭吵，原告為努力維持夫妻間之
    關係，盡力滿足被告之需求，豈料，兩造於105年間復因細
    故爭吵，被告竟攜同子女搬離兩造共同住處，迄今均未再同
    居。　　
二、兩造於分居後，被告依舊無業，舉凡被告及子女之生活開銷
    ，均由原告每月給付被告新臺幣（下同）3萬元至5萬元。多
    年來，兩造幾乎沒有任何往來，被告對原告更是不聞不問，
    偶有致電原告之時，亦僅係向原告要索討金錢或為聯繫子女
    之事，且一旦聯繫，兩造必定發生爭吵致不歡而散。原告對
    被告多次提起離婚，被告除置若罔聞，仍係不斷向原告要求
    給付金錢，甚至以子女暑期旅費為由，一次要求20萬元之大
    筆金額，倘原告請被告提出支付單據或證明，被告則回應「
    你不需要這些，但你需要匯旅費給我」等語，將原告視為提
    款機而未予以尊重，若原告對被告之要求有何反抗，被告即
    稱原告刁難、欺負被告等語，不斷給予情緒勒索。　　
三、尤有甚者，原告父親於107年間生病住院，被告卻未曾前往
    探視，原告雖要求被告基於媳婦之身分理應前去醫院探望原
    告父親，然被告卻依然故我，展現百般不耐，更於原告父親
    治喪期間出國遊玩，完全不顧服喪守孝期間之禁忌，讓原告
    受盡親戚之閒言閒語。　　　
四、兩造之戶籍雖設址於臺中市○○區○○○街000巷00號4樓(下簡稱
    梧棲區房屋)，然兩造婚後即因原告求學定居於日本，嗣後
    因工作關係改定居於中國大陸，102年間返臺後，兩造即共
    同居住於臺中市○○區○○街000號13樓之7之房屋(下簡稱干城
    街房屋)，可證兩造之夫妻履行同居義務處為干城街住處。
    被告卻違反兩造同居義務，於105年底自行搬離干城街房屋
    ，前往梧棲戶籍所在之房屋居住，迄今均未返家與原告同住
    ，故被告確實違反同居義務在先而有可歸責之程度較重之情
    事。　　
五、退步言之，姑且不論被告是否有違反同居義務，被告於105
    年搬出干城街住處前，兩造之情感早已因頻繁之吵架而消逝
    殆盡，被告每日早出晚歸，亦未曾告知原告去向，是兩造在
    105年前即已貌合神離。兩造於105年間分居後迄今已長達5
    年，除被告甫離家第一年因原告父親之請求而與全家吃過一
    次年夜飯以外，未曾再共同用餐、未曾再有除索討金錢或討
    論子女事宜以外之正常談天、未曾有過任何一句關心彼此之
    話語，且除分別報名而於劍道活動巧遇外，亦未曾一起出遊
    ，更遑論夫妻床笫之事，雙方早已各自生活。　　
六、綜上，兩造自105年間迄今均未再同居，分居期間被告未曾
    對原告表示任何關心，而置原告於不顧，兩造長期彼此各自
    生活、形同陌路，顯然被告主觀上已無維繫彼此婚姻之意願
    ，兩造間亦因此無法共同生活建立夫妻誠摯情愛，彼此徒具
    婚姻之名，而無婚姻之實，致婚姻生活賴以維持之互信、互
    愛基礎蕩然無存，任何人處於同一情況下，均不願繼續維持
    婚姻生活，足見兩造之婚姻已生重大破綻而無回復之希望，
    亦構成民法第1052條第2項「有前項以外之重大事由，難以
    維持婚姻者」之離婚事由。為此，爰依民法第1052條第2項
    規定，訴請判決離婚等語。並聲明：如主文所示。　　
貳、被告則以：
一、兩造結婚前，原告曾承諾被告婚後不用與原告家人同住，且
    被告及子女之教育費均由原告支出。婚後，兩造居住於日本
    期間感情甚佳，雙方之共同興趣為劍道，嗣兩造前往大陸地
    區居住，原告竟未能實現婚前對被告之承諾，而要求被告與
    原告之家人同住，且原告不顧被告欲繼續工作之想法，要求
    被告辭去空服員之職，在家協助原告之家族企業，然原告並
    未給付原告薪水，僅給予被告家庭生活費用。
二、又兩造曾約定以結婚時之戶籍地址即梧棲區房屋為婚後之共
    同住所，而兩造婚後居住於大陸地區期間，每當返臺過年均
    至梧棲區房屋居住，可認梧棲區房屋始為兩造所約定之共同
    住所。另被告曾向原告要求倘返臺定居欲住在臺北，然原告
    卻於101年間隱瞞被告，逕自購買臺中市干城街房屋，且將
    原告及子女之戶籍自梧棲區房屋遷出。兩造於102年間自大
    陸地區返臺定居後，原告要求被告與原告之父母同住於干城
    街房屋，兩造雖甚少互動，然被告仍有盡媳婦本分，打理家
    務、每日煮飯，均未向原告索取煮飯等家庭生活費用。
三、被告因不喜好談論是非，始未樂於與原告家人在住處內聊天
    、打招呼，且被告均與原告在房間內討論生活上之意見，兩
    造未曾在家人面前吵架，僅有1次於103年6月期間某日，原
    告及其父深夜返家後在客廳大聲爭吵，被告因身體不適，始
    從房間出來與原告發生爭執。再者，原告並非不知悉被告在
    干城街房屋早出晚歸之去向，被告係為載送子女上學，並於
    子女上學期間，返回梧棲買菜、煮飯、帶便當，再至惠文國
    中接子女放學返回干城街房屋。此外，子女自惠文國中畢業
    後，並非可以直升惠文高中，而係因考取中港高中，被告始
    攜同子女返回梧棲區房屋居住。原告雖不願意搬至梧棲區房
    屋，但兩造分居期間，梧棲區房屋燈泡故障，原告會前往修
    理，若被告有用車之需求，原告亦提供車輛予被告使用。
四、被告攜同子女返回梧棲區房屋居住後，即未曾至干城街房屋
    ，然被告會讓子女於過年期間至干城街房屋吃年夜飯，於重
    大節日或子女閒暇時，被告也會讓子女獨自返回干城街房屋
    居住，被告從未在子女面前說過原告家人之壞話。兩造分居
    期間，原告並未打電話或傳訊息給被告，均是被告主動致電
    原告，因為被告索取金錢需看原告之臉色，而兩造間主要之
    對話內容均係有關於子女之事。原告主張被告於原告父親治
    喪期間仍出國去玩，並非事實，被告係去參與世界盃劍道活
    動。又兩造分居後，雙方未曾一起吃飯或出遊，僅有1次兩
    造至韓國參加劍道講習，然係各自報名，並住不同房間。被
    告未曾打電話給原告詢問其近況或身體狀況，是因為原告一
    直在參加劍道比賽、講習，被告認為原告沒有什麼異狀。原
    告就子女於高中期間之交換學生或前往國外就讀大學之費用
    均未能完全負擔，然原告在家族企業工作，且經常出國，被
    告認為原告沒有經濟上之難處。
五、綜上，被告無法與原告家人同住，且原告婚前即承諾被告不
    需與原告家人同住，故被告不會搬回干城街房屋。倘原告返
    回梧棲區房屋與被告同住，兩造之婚姻即可維持等語。並聲
    明：原告之訴駁回。
參、得心證之理由：
一、經查，兩造於89年3月5日結婚，婚後育有一名子女（已成年
    ），現兩造婚姻關係仍存續中，惟已自105年間分居迄今之
    事實，為兩造所不爭執，並有戶籍謄本在卷可參，此部分事
    實認堪認定。
二、至原告依民法第1052條第2項規定請求離婚部分，則為被告
    否認，並以前詞置辯，是本件應審究者厥為：本件是否有民
    法第1052條第2項之離婚事由？茲論述如下：
㈠、按民法第1052條第2項所稱「有前項以外之重大事由，難以
    維持婚姻者」，乃抽象的、概括的離婚事由，係民法親屬編
    於74年修正時，為因應實際需要，參酌各國立法例，導入破
    綻主義思想所增設。但其事由應由夫妻之一方負責者，僅他
    方得請求離婚，是其所採者為消極破綻主義精神，而非積極
    破綻主義。關於是否為難以維持婚姻之重大事由，其判斷標
    準為婚姻是否已生破綻而無回復之希望。而婚姻是否已生破
    綻而無回復之希望，則應依客觀的標準，即難以維持婚姻之
    事實，是否已達於倘處於同一境況，任何人均將喪失維持婚
    姻意欲之程度而定。至於同條但書所規定「難以維持婚姻之
    重大事由應由夫妻之一方負責者，僅他方得請求離婚」，乃
    因如肯定有責配偶之離婚請求，無異承認恣意離婚，破壞婚
    姻秩序，且有背於道義，尤其違反自己清白（clean hands
    ）之法理，有欠公允，同時亦與國民之法感情及倫理觀念不
    合，因而採消極破綻主義。然若夫妻雙方均為有責時，則應
    衡量比較雙方之有責程度，而許責任較輕之一方向應負主要
    責任之他方請求離婚；如雙方責任相同，則雙方均得請求離
    婚，以符合公平（最高法院94年度台上字第2059號、106
    年度台上字第1696號民事判決可資參照）。　　
㈡、原告主張：兩造婚後經常因細故發生爭吵，兩造於102年間自
    大陸地區返臺後，即與原告家人共同居住於干城街房屋，被
    告每日早出晚歸，與原告及其家人甚少互動，嗣被告於105
    年間攜同子女搬離兩造共同住處，迄今均未再與原告同居等
    節，經查：
  1.證人及即原告之兄甲○○結稱：伊之家族企業於大陸地區開設
    工廠，兩造生下子女後，曾與伊之家人住在該工廠宿舍一段
    時間，嗣兩造在廣州購買房屋而搬至廣州，而後大約於94年
    左右，伊家族有了新工廠，當時並蓋有四層樓房屋，其中一
    層樓留給兩造，然兩造均未前往居住，102年期間，因工廠
    結束營業，兩造待子女國小畢業、暑假結束後，返回臺灣同
    在干城街房屋，且因兩造欲讓子女就讀惠文國中，遂將戶籍
    自梧棲區房屋遷至惠文國中之學區，兩造子女順利就讀惠文
    國中後，均由被告帶子女上學，早出晚歸，而被告與子女於
    假日期間都外出，後來因子女就讀中港高中之緣故，被告及
    子女就前往梧棲區房屋居住，原告未隨同至梧棲同住。而兩
    造住在干城街房屋時幾乎無互動，有時會在房間內吵架，子
    女曾表示兩造吵架已習以為常，伊不方便詢問兩造吵架之原
    因。此外，被告在家裡之時間不長，平常兩造不會聊天，被
    告曾經表示自己不喜歡聊天、打招呼，故希望家人不要跟被
    告聊天、打招呼等語（見本院110年10月19日言詞辯論筆錄
    ）。徵諸證人甲○○雖為原告之胞兄，然其既經本院依法命為
    具結，且就兩造與其自身、原告之其他家人相處情形及態度
    等節，依其所親自見聞事實據以陳述，復與原告上開主張互
    核相符，是證人甲○○所為之證述情節，應符真實。　
  2.再者，被告不爭執：兩造婚後對於是否與原告家人同住、返
    臺行程、生活或子女教養費用支出之想法，均有所歧異，且
    兩造於干城街房屋同住期間，多有生活作息上之摩擦，而被
    告不喜好談論是非，故未樂於與原告家人在住處內聊天、打
    招呼等情（見本院110年12月10日言詞辯論筆錄第3至5頁、1
    11年1月14日言詞辯論筆錄第3頁），益徵原告之主張並非無
    據，可證兩造婚後確實因生活相處、家庭費用等觀念差異，
    頻生爭執。又被告亦不否認其於兩造同住期間每日早出晚歸
    乙情，然辯稱：原告知悉被告係返回梧棲區房屋，被告送子
    女上學後，回梧棲買菜、煮飯、帶便當，再回到惠文國中接
    子女放學返回干城街房屋等語（見本院111年1月14日言詞辯
    論筆錄第3頁），可知被告確實於子女之日常就學時間，刻
    意未返回其當時其與原告同住之干城街房屋內為子女準備餐
    食，反而前往距離子女學區甚遠之梧棲區房屋料理家務，益
    證被告確實不願與原告及其家人有所互動。
　3.基上可知，兩造於同住期間感情確非和睦，雙方均未能有效
    溝通屢因細故發生衝突，因而傷害夫妻情感之和諧，足令兩
    造之婚姻關係產生破綻，另被告每日早出晚歸，不欲與原告
    及其家人互動或維繫情感，致使兩造嫌隙增大，隔閡加深。
㈢、原告又主張：兩造於105年間分居後，原告仍按月給付被告3
    萬元至5萬元以負擔被告及子女之生活開銷、教育費，多年
    來，兩造幾乎無其他往來，被告偶有致電原告，亦僅係向原
    告索討金錢或聯繫子女之事，且被告對於原告提及離婚之事
    置若罔聞，仍持續不斷要求原告匯付款項，甚至一次要求給
    予20萬元之大筆金額，而未能尊重原告、顧及原告之經濟狀
    況等情。經查：
  1.原告之上開主張，業據其提出兩造之通訊對話紀錄為證。觀
    諸上開聯繫記錄顯示，原告於108年10月18日傳送：「離婚
    的問題等妳回覆了好幾年，妳都沒回覆，不要再拖下去了，
    請回覆問題」之訊息予被告，被告僅回應「先匯款」，其後
    被告仍持續傳送：「要匯款繳費」、「今天需要匯款」、「
    不夠繳費，還需匯款」、「何時可以匯款」、「沒現金須匯
    款」等語，可認原告主張被告從未正視兩造婚姻維持與否之
    議題，並持續向原告表示需匯付款項乙情為真。另被告於10
    8年5月22日傳送「要匯20萬給我暑假旅費」訊息予原告，原
    告回覆「請給我文妤（按：即兩造之子女）學費的匯款單跟
    存款證明」，被告稱「這星期五前匯款，我要買機票」，原
    告回覆：「之前請給我文妤學費的匯款單跟存款證明」，嗣
    被告於同年月24日又傳送：「何時匯款？你何時匯款？你明
    知文妤暑假需要旅費，到現在都不匯款，機位越來越少，越
    來越貴」之訊息予原告，原告回覆：「請給我文妤學費的匯
    款單跟存款證明」，被告則稱：「已經說過你不需要這些，
    但是你需要匯旅費給我，你心裡知道我沒錢，一直刁難我，
    為了女兒我被你這樣欺負」，原告則回覆：「我為什麼不需
    要知道錢花去那里」等語。觀諸兩造上開對話脈絡，足徵原
    告主張被告持續向其要求匯款，甚至有大額款項之請求，然
    拒絕提出款項支出之憑據，亦未曾關懷原告之經濟能力等情
    ，應屬可採。
　2.又被告自承：兩造間除了被告向原告索取金錢外，主要都是
    談論關於兩造子女之事，被告平常並無工作收入，雖曾於11
    0年5月間去工作，然僅工作2個月就離職，且兩造分居後，
    即未再共同用餐、出遊，僅曾各自報名同一場劍道講習，且
    被告未再至干城街房屋，亦未曾致電原告詢問其近況或身體
    狀況等語（見本院110年12月10日言詞辯論筆錄第3至5頁）
    。
　3.稽此，堪認兩造分居後幾無夫妻間之情感經營及互動，不曾
    嘗試恢復同住之狀態，被告亦未能回應原告欲談論婚姻存續
    之議題，僅於向原告索討金錢或因兩造子女之事始聯繫原告
    。則兩造分居期間，均未能積極尋求解決婚姻困境之方法，
    或以積極作為化解彼此間之歧見，且被告面對原告欲處理婚
    姻問題時，持續以消極、僵持之態度與方式互待，致兩造婚
    姻破綻愈益擴大，終至無法回復之地步。　
㈣、原告復主張：原告父親於107年間生病，被告於原告父親住院
    期間卻未曾前往探視，嗣被告更於原告父親治喪期間出國去
    玩，完全不顧服喪守孝期間之禁忌，讓原告受盡親戚之閒言
    閒語乙情。對此被告辯稱：原告僅有於107年其父親過世時
    ，主動打電話給被告，要被告回去奔喪，然被告因故需參與
    世界盃劍道活動，並非出國遊玩等語（見本院111年1月14日
    言詞辯論筆錄第3頁）。經查，被告明知原告與其家人感情
    甚篤，且依被告自承：原告於其父親治喪期間請求被告前來
    奔喪致意，被告並未前往，更於原告父親治喪期間出國參與
    世界盃劍道活動等節，足徵被告確實與原告在家庭價值及與
    對方家人相處上，已存有重大歧異，衡諸常情，縱使係親近
    朋友之家人遭逢變故，亦多會奔喪致意，遑論被告係原告之
    配偶，竟對原告父親之疾病與離世未為聞問，顯已致夫妻情
    感更陷入難以挽回之地步，兩造間之婚姻關係已生重大破綻
    。　　
㈤、本院經綜合審酌上情後，認兩造婚後就擇定共同住所及是否與原告家人同住之想法分歧，且被告指摘原告未能達成被告所冀求之生活條件及足額負擔所有費用，難以同理體諒對方之立場，而兩造同住期間互為爭執、感情不睦，被告亦不願與原告家人有所互動，致使兩造感情發生破綻。此外，兩造分居迄今已逾5年，分居期間遲未能協調、達成永久共同生活之共識。衡以兩造既為夫妻，本應相互體諒，齊心協力共度難關，以求婚姻之圓滿，雙方想法縱屬不一，亦應秉持理性溝通之方式相互協調。然兩造各自堅持己見，互不相讓，均無彌補婚姻之積極作為，已使夫妻感情基礎喪失殆盡，客觀上亦無婚姻生活可言。再參以兩造於此段期間除在法庭相見相互攻詰外，彼此幾無互動，可見兩造間之婚姻已生嚴重破綻，核與夫妻以共同生活、同甘共苦、共創幸福家庭生活之本質相悖。是兩造徒具婚姻之名，而無婚姻之實，婚姻中夫妻、家庭彼此扶持共生之特質已不存在，客觀上已難期待兩造繼續經營和諧幸福之婚姻生活，依社會上一般觀念為體察，任何人處於同一情況下，均不願繼續維持婚姻生活，堪認兩造間之婚姻已生破綻而無回復之希望，有不能維持婚姻之重大事由，且就前述離婚事由整體觀之，原告並非可責性較重之一方。從而，原告依民法第1052條第2項規定請求判決離婚，為有理由，應予准許，爰判決如主文第一項所示。
肆、本件事證已臻明確，兩造其餘攻擊或防禦方法及所提證據，
    均與本院心證之形成，不生影響，爰不一一再加以論述，併
    此敘明。 　　
伍、訴訟費用負擔之依據：家事事件法第51條，民事訴訟法第78
    條。
中　　華　　民　　國　　111 　年　　2 　　月　　11　　日
                  家事法庭      法  官  謝珮汝
以上正本係照原本作成。
如對本判決上訴，須於判決送達後20日內向本院提出上訴書狀（
須附繕本），如委任律師提起上訴者，應一併繳納上訴審裁判費
。
中　　華　　民　　國　　111 　年　　2 　　月　　11　　日
                                書記官  劉燕媚